臺灣新北地方法院民事裁定
110年度消債更字第612號
聲  請  人  陳昱勝  
代  理  人  蔡樹基律師
上列當事人聲請消費者債務清理更生事件，本院裁定如下：
    主  文
聲請人陳昱勝自中華民國一一一年六月一日上午十時起開始更生
程序。
命司法事務官進行本件更生程序。
    理  由
一、聲請意旨略以：聲請人因積欠債務，曾以書面向本院聲請債
    務清理前置調解，並經最大債權金融機構中國信託商業銀行
    股份有限公司（下稱中國信託銀行）提出「120期、利率5％
    、每期清償新臺幣（下同）10,130元」之分期還款方案，惟
    聲請人無力負擔，致前置調解不成立。然聲請人顯有不能清
    償債務之情事，爰依法聲請裁定開始消費者債務清理之更生
    程序等語。
二、按「債務人不能清償債務或有不能清償之虞者，得依本條例
    所定更生或清算程序，清理其債務。」、「債務人無擔保或
    無優先權之本金及利息債務總額未逾新臺幣一千二百萬元者
    ，於法院裁定開始清算程序或宣告破產前，得向法院聲請更
    生。」、「債務人對於金融機構負債務者，在聲請更生或清
    算前，應向最大債權金融機構請求協商債務清償方案，或向
    其住、居所地之法院或鄉、鎮、市、區調解委員會聲請債務
    清理之調解。」，消費者債務清理條例（下稱消債條例）第
    3條、第42條第1項、第151條第1項分別定有明文。次按「法
    院裁定開始更生或清算程序後，得命司法事務官進行更生或
    清算程序，必要時得選任律師、會計師或其他適當之自然人
    或法人一人為監督人或管理。」、「法院開始更生程序之裁
    定，應載明其年、月、日、時，並即時發生效力。」，消債
    條例第16條第1項、第45條第1項亦有明定。
三、經查，聲請人主張其曾依消債條例第151條規定向本院聲請
    債務清理前置調解，惟前置調解不成立等節，業經本院依職
    權調取110年度司消債調字第734號調解卷（下稱調解卷）核
    閱無訛。又聲請人於聲請本件更生前5年內未從事營業活動
    ，且積欠中國信託銀行等債權人（含金融機構與非金融機構
    ）無擔保或無優先權之債務總額共計3,009,839元等情，亦
    有財產及收入狀況說明書、聲請人之債權人清冊、財團法人
    金融聯合徵信中心查詢當事人綜合信用回覆報告在卷可稽（
    見調解卷第3至13、25至27頁），並經債權人函覆明確。是
    聲請人為一般消費者，積欠無擔保或無優先權之債務總額未
    逾12,000,000元，且提起本件更生聲請前，已踐行前置協商
    而不成立之事實，應堪認定。
四、綜合聲請人之全部財產、收支狀況及債務總額等一切情狀，
    以評估其現況是否確實不能維持最基本生活條件，而有不能
    清償債務或不能清償之虞之情事，本院調查及判斷如下：
  ㈠聲請人之財產及收入狀況：
  ⒈觀諸聲請人提出之全國財產稅總歸戶財產查詢清單所示，聲
    請人名下有1筆位於宜蘭縣壯圍鄉之土地，土地現值金額115
    ,447元（見調解卷第19頁）。又聲請人並無任何以其為要保
    人之人壽保險契約，亦有法務部高額壽險資訊連結作業查詢
    表在卷可稽（見本院卷第11頁）。
  ⒉聲請人主張其目前以打零工維生，工作地點在臺北市、新北
    市，由網路及工頭叫班取得工作機會，並無固定雇主，工作
    內容為園藝雜物清理，搬運土石，日薪為1,400元至1,500元
    ，於疫情前每月上工18天，疫情期間每月15天，工資均為領
    現金，故最近每月收入約21,000元至22,500元，並提出附卷
    為憑（見調解卷第28頁），核與常情無違，堪信屬實。
  ㈡聲請人之必要支出狀況：
　　聲請人主張其每月必要支出為膳食費9,000元、交通費1,000
    元、水電瓦斯費1,500元、健保及門診費1,300元、手機費1,
    500元、機車保養費700元、生活雜支費2,000元，共計17,00
    0元等節。聲請人雖有部分支出未提出單據佐證，然審酌聲
    請人所列每月必要支出並未超過新北市政府所公告之新北市
    111年度最低生活費用每人每月15,800元之1.2倍即18,960元
    （消債條例第64條之2參照）之標準，應可採信。
  ㈢而聲請人所負之債務總額，包含中國信託銀行所提「120期、
    利率5％、每期清償10,130元」、滙誠第二資產股份有限公司
    所提「比照最大債權銀行（即每月還款2,754元，計算式：3
    14,799×1.05％÷120＝2,754）」，是聲請人每月應還款金額共
    計12,884元。
  ㈣準此，聲請人每月可處分所得21,000元至22,500元，扣除每
    月必要生活支出17,000元後，餘額顯不足以負擔上開每月應
    還款金額12,884元，堪認其客觀上處於因欠缺清償能力而不
    足以清償債務之經濟狀態，應符合消債條例第3條所規定「
    債務人不能清償債務」之情形。
五、綜上所述，本件聲請人為一般消費者，未從事營業活動，所
    負無擔保或無優先權之本金及利息債務總額未逾12,000,000
    元，且有無法清償債務之情形，亦未經法院裁定開始清算程
    序或宣告破產，復查無消債條例第6條第3項、第8條或第46
    條 各款所定駁回更生聲請之事由存在。從而，聲請人本件
    更生之聲請，洵屬有據，應予准許，並命司法事務官進行本
    件更生程序，爰裁定如主文。
六、末聲請人於更生程序開始後，應提出足以為債權人會議可決
    或經法院認為公允之更生方案以供採擇，俾免更生程序進行
    至依消債條例第61條規定應行清算之程度，附此敘明。 
中    華    民    國   111    年    6     月    1     日
                  民事第二庭    法  官  楊雅萍
以上正本證明與原本無異。
本件裁定不得抗告。
本裁定已於111年6月1日上午10時公告。
中　　華　　民　　國　　111 　年　　6 　　月　　1 　　日
                                書記官  蘇  泠